臺灣臺中地方法院民事判決
111年度建字第53號
原      告  穎豐設計有限公司

法定代理人  林慧茹  
訴訟代理人  陳虹均律師
被      告  淨捷工程有限公司

法定代理人  廖文周  
訴訟代理人  林永山律師
上列當事人間請求給付工程款事件，本院於民國111年9月26日言
詞辯論終結，判決如下：
    主    文
一、被告應給付原告新臺幣135萬元，及自民國111年4月30日起
    至清償日止，按週年利率百分之5計算之利息。
二、原告其餘之訴駁回。
三、訴訟費用由被告負擔百分之67，餘由原告負擔。
四、本判決第一項於原告以新臺幣45萬元為被告供擔保後，得假
    執行。但如被告以新臺幣135萬元為原告預供擔保，得免為
    假執行。
五、原告其餘假執行之聲請駁回。
    事實及理由
一、原告主張：被告公司位於新北市○○區○○路0○00號房屋（下稱
    系爭房屋）欲進行室內裝修工程，經被告公司法定代理人廖
    文周友人顏志宏介紹，並透過原告公司長期配合之設計師陳
    彥睿引薦，被告公司遂委託原告公司代為處理系爭房屋之裝
    潢工程整體發包、施工等項目（下稱系爭原工程），並與原
    告公司簽訂「住宅工程合約書」（下稱系爭原工程合約），
    約定系爭原工程工程款為新臺幣（下同）265萬。其後，因
    工程所需，經雙方約定追加工程（下稱系爭追加工程，與前
    述系爭原工程合稱系爭房屋工程），並約定系爭追加工程工
    程款為67萬元，是系爭房屋工程工程款合計為332萬。惟系
    爭房屋工程已於民國110年11月15日完工，被告公司迄今僅
    支付130萬元工程款，其餘202萬元被告公司仍未為清償，爰
    依契約、承攬法律關係，提起本訴等語。並聲明：㈠被告應
    給付原告202萬元，及自起訴狀繕本送達翌日起至清償日止
    ，按週年利率百分之5計算之利息。㈡願供擔保，請准宣告假
    執行。
二、被告則以：被告公司係將系爭原工程委託予顏志宏，顏志宏
    雖以原告公司名義與被告公司簽訂系爭原工程合約，然系爭
    原工程係由顏志宏代為整體發包、進行室內裝潢工程，顏志
    宏方為系爭原工程合約之契約當事人。被告公司依系爭原工
    程合約約定匯款給付130萬元至指定之帳戶後，各承包廠商
    因未如期收得工程期款而消極怠工，被告公司只好與顏志宏
    於110年7月19日另簽立工程合約書（下稱7月19日合約書）
    ，約定系爭原工程合約之剩餘工程款均由顏志宏收取，並轉
    交予各承包廠商。又原告公司係透過顏志宏接洽、顏志宏以
    齊景空間設計有限公司之報價單報價及議價決定價格，最後
    顏志宏於110年1月27日持已經原告公司用印、附「齊景空間
    設計有限公司」估價單之系爭原工程合約，交予被告公司用
    印，且原告公司亦將催款之事交由顏志宏處理，堪認被告公
    司係由自己之行為表示以代理權授予顏志宏，則依民法第16
    9條之規定，原告公司就顏志宏簽立7月19日合約書之行為應
    負表見代理之責任。另系爭追加工程係由顏志宏與被告公司
    法定代理人廖文周所協議，並確認作成「追加細項」之書面
    。系爭房屋工程已全部完工，被告公司已依7月19日合約書
    之約定於111年1月27日前將系爭原工程之工程尾款135萬元
    及系爭追加工程之工程款67萬元給付予顏志宏，原告公司之
    請求無理由等語，並聲明：㈠原告之訴駁回。㈡如受不利判決
    ，願供擔保，請准宣告免為假執行。
三、本院之認定：
　㈠原告公司主張其就系爭原工程與被告公司於110年1月27日簽
    訂系爭原工程合約，後因工程所需，兩造復約定系爭追加工
    程，然為被告公司所否認，並以前詞置辯，故本院即應審酌
    就系爭原工程合約及系爭追加工程之契約當事人各為何人：
　⒈系爭原工程合約部分：
　⑴原告公司主張其與被告公司於110年1月27日簽訂系爭原工程
    合約，約定由原告公司就系爭房屋之室內裝潢工程進行整體
    發包、施工，有被告公司所提出之系爭原工程合約在卷可稽
    （見本院卷第77至79頁）。而系爭原工程合約上蓋有兩造之
    印章，且系爭原工程合約約定工程款為265萬，付款方式係
    以匯款或現金票之方式，匯款至原告公司法定代理人林慧茹
    之帳戶，而被告公司業於110年2月8日、110年3月15日、110
    年5月21日依該約定匯付30萬元、40萬元、60萬元至原告公
    司法定代理人之帳戶，為兩造所不爭執，並有臺灣土地銀行
    匯款申請書附卷足參（見本院卷第39至43頁），堪認兩造就
    系爭原工程有成立系爭原工程合約之真意。
　⑵被告公司雖抗辯顏志宏為實際之契約當事人，且與顏志宏簽
    立有7月19日合約書，被告公司係依7月19日合約書約定，將
    系爭原工程工程尾款135萬元給付予顏志宏云云。然系爭原
    工程合約未見有何關於顏志宏之簽署，難認顏志宏為實際之
    契約當事人。而7月19日合約書雖約定「本人顏志宏與穎豐
    設計公司共同承攬110年1月27日所訂立之合約，均同意本人
    顏志宏收取工程款。」，其上僅有顏志宏與被告公司之法定
    代理人廖文周簽名於上（見本院卷第91頁），且據顏志宏所
    述：系爭原工程合約簽署時，我、陳彥睿、被告公司法定代
    理人廖文周、廖文周之妻子都在現場，我在現場是為了促成
    簽約；這個案子是我跟原告公司一起合作的，算是共同承攬
    ，所以被告公司也是我的客戶；7月19日合約書是廖文周怕
    工程延誤，為了約定罰則故而簽署，簽署時原告公司並不知
    情，我與原告公司之合作關係，工程款統一由原告公司收取
    ，我於結算後再向原告公司收取等語（見本院卷第137至143
    頁），顯見被告公司於未經原告公司之同意下，擅自與顏志
    宏簽立7月19日合約書，約定由顏志宏收受工程款，依契約
    相對性之本旨，原告公司自不受拘束。又顏志宏雖證稱：原
    告公司有默認7月19日合約書云云（見本院卷第139頁），然
    顏志宏未具體證述原告公司有何舉動顯示其默認7月19日合
    約書之內容，且證人即系爭原工程設計師陳彥睿證稱：我有
    當面向被告公司方催工程款，也有請顏志宏出面催款；俟原
    告公司對被告公司提起訴訟後，顏志宏才告知7月19日合約
    書之事，並稱被告公司均已當著他的面將款項支付給工班；
    我對於被告公司付款給工班一事並不知情等語（見本院卷第
    145至147頁），衡諸顏志宏擅自與被告公司簽立7月19日合
    約書，其事後有遭兩造求償之可能，於本件訴訟有利害衝突
    ，其證詞恐避重就輕，其此部分所證難謂可採。
　⑶被告公司以顏志宏於110年1月27日持已經原告公司用印、附
    「齊景空間設計有限公司」估價單之系爭原工程合約，交予
    被告公司用印，且原告公司將催款之事交由顏志宏處理，主
    張原告公司以自己之行為表示授予代理權予顏志宏，原告公
    司就顏志宏簽立7月19日合約書之行為應負表見代理之責任
    云云，亦無足取：
　①按由自己之行為表示以代理權授與他人，或知他人表示為其
    代理人而不為反對之表示者，對於第三人應負授權人之責任
    ，民法第169條前段定有明文。是以本人應負表見代理之責
    任，必須有表見事實之外觀存在，始足當之。所謂「由自己
    之行為表示以代理權授與他人」，係指無代理權人以本人名
    義為法律行為，惟具有使第三人信賴其具有代理權之權利外
    觀（表見事實），為保護交易安全，而令本人負授權人責任
    。故本人就他人以其名義與第三人所為之代理行為應負授權
    人之責任者，須有足使第三人就該法律行為信其有將代理權
    授與他人之表見事實存在始可，不能徒憑持有他人之身分證
    件、印章及所有權狀等物品，即推認以本人名義所訂立之契
    約或其他法律行為，均須由本人負表見代理之授權人責任（
    最高法院109年度台上字第2197號判決意旨參照）。
　②據顏志宏所證：系爭原工程合約簽約時我、陳彥睿、被告公
    司法定代理人及其妻均在場，而原告公司大、小章是由陳彥
    睿攜往現場，當天由陳彥睿所蓋等語（見本院卷第137至138
    頁）；經核與陳彥睿所證：印章是我帶去的，是當天在現場
    蓋的等語（見本院卷第144頁）一致，難認被告公司所辯顏
    志宏持原告公司已用印之系爭原工程合約等節為真，又原告
    公司縱有委託顏志宏催討工程款，然此舉難認足使第三人信
    其有授與代理權。被告公司既未舉證證明原告公司有何舉動
    或其他情事等足使其認為有授與代理權予顏志宏之事實，則
    其主張原告公司就顏志宏簽立7月19日合約書之行為應負表
    見代理之責任、其正當信賴顏志宏有權收取系爭原工程工程
    尾款，洵難採取，其將系爭原工程工程尾款交予顏志宏，自
    難生清償之效力。
　⑷從而，原告依系爭原工程合約之約定，請求被告給付工程尾
    款135萬元，於法即屬有據，應予准許。
　⒉系爭追加工程部分：
　⑴原告公司主張其就系爭追加工程部分與被告公司定有契約，
    並以「追加細項」估價單（見本院卷第171至173頁）為據，
    然觀諸該估價單之記載，其上「本公司確認章」、「業務代
    表」、「貴客戶印鑑欄」等欄位並無任何簽署，自無從證明
    兩造間就該估價單所載之項目、金額有成立契約，參諸被告
    公司所提出之「追加細項」估價單（見本院卷第105頁），
    其上有廖文周及顏志宏之簽署，而顏志宏亦證稱：追加工程
    是我跟廖文周確定的等語（見本院卷第142頁），是原告公
    司主張其就系爭追加工程部分與被告公司有成立契約，殊無
    可採。
　⑵原告公司既未能舉證兩造間有就系爭追加工程部分成立契約
    ，其依契約關係、民法第490條第1項、第505條之規定請求
    被告公司給付系爭追加工程工程款67萬元即屬無據，不應准
    許。
  ㈡按給付無確定期限者，債務人於債權人得請求給付時，經其
    催告而未為給付，自受催告時起，負遲延責任。其經債權人
    起訴而送達訴狀，與催告有同一之效力；遲延之債務，以支
    付金錢為標的者，債權人得請求依法定利率計算之遲延利息
    ；應付利息之債務，其利率未經約定，亦無法律可據者，週
    年利率為百分之5，此觀民法第229條第2項、第233條第1項
    前段、第203條規定可明。查起訴狀繕本係於111年4月29日
    送達被告公司（見本院卷第61頁）、原告公司請求自起訴狀
    繕本送達被告公司之翌日即111年4月30日起至清償日止，按
    週年利率百分之5計算之利息，與上開規定核無不合，應予
    准許。
四、綜上所述，原告公司依系爭原工程合約之約定、承攬法律關
    係請求被告公司應給付系爭原工程尾款135萬元，及自111年
    4月30日起至清償日止，按週年利率百分之5計算之利息，為
    有理由，應予准許；依契約、承攬法律關係請求被告公司給
    付系爭追加工程工程款67萬元，為無理由，應予駁回。
五、兩造陳明願供擔保，聲請宣告假執行及免為假執行，經核原
    告勝訴部分，合於法律規定，故分別酌定相當之擔保金額宣
    告之；原告其餘假執行之聲請，因訴之駁回而失所依據，不
    予准許。
六、本件事證已臻明確，兩造其餘攻擊防禦方法及證據，經本院
    斟酌後，對於判決之結果不生影響，故不再逐一論列，併此
    敘明。
七、訴訟費用負擔依據：民事訴訟法第79條。
中　　華　　民　　國　　111 　年　　11　　月　　24　　日
                  民事第二庭    法  官  吳怡嫺
正本係照原本作成。
如對本判決上訴，須於判決送達後20日內向本院提出上訴狀。如
委任律師提起上訴者，應一併繳納上訴審裁判費。
中　　華　　民　　國　　111 　年　　11　　月　　24　　日
                                書記官  林佩倫